臺灣高等法院民事判決　　　　　　　　　　　　　　　九十三年度上字第四一九號
　　上　訴　人　甲○○原名江.
　　訴訟代理人　李金澤律師
　　複代理人　　吳麗雲律師
　　被 上訴 人　乙○○
　　訴訟代理人　陳志偉律師
　　　　　　　　陶秋菊律師
　　被 上訴 人　技寶工程有限公司
　　法定代理人　連　 束
　　訴訟代理人　施竣中律師
　　複代理人　　江旻書律師
當事人間侵權行為損害賠償事件，上訴人對於中華民國九十三年三月十七日臺灣板橋
地方法院九十二年度訴字第六八五號第一審判決提起上訴，本院於九十三年十月五日
言詞辯論終結，判決如下：
    主      文
原判決關於駁回上訴人後開第二項之訴部分，及該訴訟費用之裁判均廢棄。
被上訴人乙○○應再給付上訴人新台幣壹佰伍拾伍萬肆仟陸佰拾柒元及自民國九十
年八月三十一日起，至清償之日止，按年息百分之五計算之利息。
其餘上訴駁回。
第一、二審訴訟費用除確定部分外，由被上訴人乙○○負擔五分之二，餘由上訴人負
擔。
    事實及理由
一、本件上訴人主張：上訴人於民國九十年一月二十一日下午二時三十分許，搭乘由
    訴外人劉義郎騎乘車號ＩＰＫ─六四三號重型機車，沿臺北縣泰山鄉○○路○段
    行駛，於行經中山路二段七六五巷口時，因對向車道由被上訴人乙○○駕駛車號
    Ｑ二─七八一八號自用小客車違規左轉，致劉義郎騎乘之機車閃避不及，撞上乙
    ○○駕駛上開小客車右後方，致劉義郎與上訴人人車倒地，上訴人因而受有後頭
    部挫傷溢血腫致右眼視力模糊、右手肘部擦挫傷及左臂部挫傷、溢血腫等傷害，
    而本案車禍之發生係因乙○○於事發路段左轉時，本應注意汽車行駛至有號誌之
    交岔路口，遇紅燈應依車道暫停，且不得超越停止線或進入路口，詎乙○○竟未
    注意車前狀況及讓直行車先行，貿然左轉以致肇事，乙○○因過失致上訴人受傷
    並致訴外人劉義郎死亡，經判處有期徒刑一年確定在案，而上訴人於車禍當時先
    至財團法人天主教聖保祿修女會醫院（下稱聖保祿醫院）、國軍桃園總醫院附設
    民眾診療處（下稱國軍醫院）、英仁醫院治療，上訴人計受有支出醫藥費用新台
    幣（下同）十四萬一千五百二十一元。又上訴人於車禍前幫人照顧小孩，每月所
    得二萬元，車禍後因右眼視力已喪失，無法繼續為褓母之工作，上訴人現年四十
    六歲，離退休年限尚有十四年，乙○○應賠償上訴人喪失勞動力之損失二百四十
    九萬八千二百五十八元。另上訴人自車禍後，右眼已失明，造成上訴人身體、健
    康及精神上重大之痛苦及損失，甚至因必須繼續治療，所負擔累積之鉅額醫療費
    用所致之精神損失甚為嚴重，故乙○○應賠償上訴人一百萬元以彌補非財產上之
    損失，合計乙○○應賠償上訴人三百六十三萬九千七百七十九元。又被上訴人技
    寶工程有限公司（下稱技寶公司）為乙○○之僱用人，依民法第一百八十八條第
    一項前段規定應與乙○○負連帶損害賠償責任，爰依民法侵權行為之相關規定，
    請求判命被上訴人應連帶給付上訴人三百六十三萬九千七百七十九元，及自起訴
    狀繕本送達翌日起至清償日止，按週年利率百分之五計算利息之判決（上開請求
    ，原審判命被上訴人乙○○應給付上訴人七萬九千二百元之本息，而駁回上訴人
    其餘之訴，上訴人不服，提起上訴，被上訴人就其敗訴部分，未據聲明不服）。
    並上訴聲明原判決不利於上訴人部分廢棄。被上訴人乙○○應再給付上訴人
    三百五十六萬零五百七十九元，及自九十年八月三十一日起至清償日止，按週年
    利率百分之五計算之利息。被上訴人技寶公司應就原審所命乙○○應給付金額
    本息及前項給付本息負連帶給付之責。訴訟費用由被上訴人負擔。
二、(一)被上訴人乙○○則以：本件於板橋地方法院刑事庭審理時，業經審理之法官親
      至英仁醫院及國軍醫院調查，而認定上訴人失明並非因本件車禍所肇致，而係
      因病理上之「葡萄瘤病變」，且就上訴人所提出之英仁醫院住院、診斷證明書
      等資料一再塗改造假之處，以及國軍醫院張善雄醫師就上訴人視力嚴重減退診
      斷非因外力造成，而係上訴人自身病變所致之解說，故而認定上訴人是項指摘
      並不足取。另上訴人以其於車禍後送英仁醫院治療，出院後，復因眼睛狀況持
      續惡化，又分別至國軍醫院、聖保祿醫院等處治療，總計花費醫藥費用共計十
      四萬一千五百二十一元；然上訴人所提之英仁醫院之收據，均不實在，且上訴
      人於國軍醫院之診治醫師亦證稱上訴人右眼係因本身葡萄瘤病變所致，並非因
      車禍短期間所肇致，故上訴人於國軍醫院及聖保路醫院之診斷費用，亦難課由
      被上訴人負擔，故上訴人依據民法第一百八十四條規定請求被上訴人賠償是項
      醫療費用，即屬無據。其次，上訴人復以上訴人於車禍前擔任褓母之工作，每
      月收入為二萬元，惟因系爭車禍肇致右眼視力喪失，無法繼續工作，故要求被
      上訴人賠償喪失勞動力之損失二百四十九萬八千二百五十八元，惟上訴人是否
      曾擔任褓母且月薪二萬元之情，上訴人未能舉證以實其說，且根據國軍醫院眼
      科診治醫師張善雄之證詞，上訴人右眼視力失明斷非系爭車禍所肇致，故上訴
      人請求被上訴人賠償因車禍減少勞動力之損失，並無理由。至於精神損失一百
      萬元部分，綜上，因上訴人右眼失明既非系爭車禍所造成，而係原有之病變所
      致，上訴人此項精神上之損害賠償請求，洵屬無據。再者，死者劉義郎因未能
      注意前方車況及保持安全距離而就系爭車禍事故與有疏失乙節，業經台灣高等
      法院刑事庭認定無訛。故上訴人搭乘劉義郎所駕之機車，復因劉義郎未能注意
      前方車況及保持安全距離之疏失，致撞及被上訴人所駕車輛而生劉義郎死亡及
      上訴人受傷等情，上訴人自應負擔其使用人劉義郎之與有過失責任等語，資為
      抗辯。並答辯聲明上訴駁回。訴訟費用由上訴人負擔。
    (二)被上訴人技寶公司則以：上訴人眼部視力減退乃因其他病變產生與本件事故無
      因果關係，且上訴人之住院護理紀錄，舉凡與視力有關部份均遭立可白塗改？
      何以同頁之病歷摘要，竟有不同顏色之筆跡存在？又倘其眼睛遭如此鉅大之損
      害，何以英仁醫院既無相關醫療設備，竟無轉診紀錄？且上訴人既稱是巫由霜
      醫師要其轉診其他醫院，倘係如此，何以上訴人明知英仁醫院無眼科醫生或眼
      科醫療設備，仍執意於英仁醫院住院治療？而住院護理紀錄有關眼睛病變部分
      亦均遭塗改？甚至上訴人何以會主動要求英仁醫院開立診斷證明書，且特別要
      求醫生載明係遭外力撞擊，而非由醫生依其專業判定？足見上訴人於事故發生
      後乃要求各醫院配合其需要，變造其診療護理紀錄，並出具不實證明，故其提
      出之醫療單據明顯不實。又乙○○僅為技寶公司工人，且事故發生當時為星期
      例假日，更屬農曆十二月二十七日，距離除夕只有二日，且汽車亦非屬乙○○
      所有，更非技寶公司所有，且當日乙○○乃表示欲前往其朋友家摘菜，究竟何
      足認定與執行業務有關？故乙○○之行為並非屬執行業務行為，並無民法第一
      百八十八條之適用。另本件上訴人主張損害發生日為九十年一月二十一日，而
      查於刑事偵、審期間，另一被害人劉義郎之繼承人劉秋蘭等三人即主張乙○○
      乃受僱於被上訴人技寶公司，且劉秋蘭非但於告訴狀、補充告訴理由狀主張乙
      ○○涉嫌業務過失致死，更於九十年三月二日以口頭向檢察官表示乙○○應係
      執行業務，當日上訴人亦在場並於筆錄簽名，是上訴人應早於事故發生時（九
      十年一月二十一日）或於檢察官訊問時（九十年三月二日、三月六日）即知乙
      ○○任職技寶公司，其自應於二年內對技寶公司提起訴訟，其竟遲於九十二年
      八月十二日方對技寶公司追加起訴求償，顯已罹於請求權時效，上訴人自得依
      法提出時效抗辯。再者，本件上訴人係搭乘劉義郎騎乘車號ＩＰＫ─六四三號
      重型機車，故劉義郎為其使用人，其故意過失亦視同上訴人之故意、過失。而
      劉義郎於事故發生時與乙○○車輛尚有一段距離，顯見劉義郎應能預見乙○○
      所駕駛之自小客車之動態，惟竟疏於注意車前狀況（道路交通安全規則第九十
      四條第三項規定），是亦違反前揭交通規則，故劉義郎、上訴人共騎乘機車顯
      有過失，自有民法第二百十七條與有過失之適用等語，資為抗辯。並答辯聲明
      上訴駁回。訴訟費用由上訴人負擔。
三、兩造不爭之事實：
    查本件上訴人主張被上訴人乙○○於前揭時地駕駛自用小客車違規左轉，致對向
    車道上訴人所搭乘由訴外人劉義郎騎乘機車閃避不及，撞上乙○○駕駛上開小客
    車右後方，致劉義郎與上訴人人車倒地，上訴人因而受有後頭部挫傷溢血腫、右
    手肘部擦挫傷及左臂部挫傷、溢血腫等傷害之情事，有診斷證明書、道路交通事
    故調查報告表附卷可稽（見台灣板橋地方法院檢察署九十年度相字第一五七號卷
    第五、六頁），且為兩造所不爭，堪信為真實。
四、兩造爭執要旨：(一)本件車禍之發生，被上訴人乙○○有無過失？(二)上訴人眼睛之
    傷害與本件車禍有無相當因果關係？(三)本件車禍之發生劉義郎是否與有過失？其
    與被上訴人乙○○之過失比例若干？上訴人對劉義郎之過失應否負責？(四)上訴人
    對被上訴人技寶公司之請求權是否已罹於時效？(五)本件上訴人得請求賠償之金額
    若干？茲分述之：
    (一)本件車禍之發生被上訴人乙○○有過失：
      本件車禍發生地點係在台北縣泰山鄉○○路○段與中山路二段七六五巷之交叉
      路口，該路段屬省道，設有同向三線車道，一線為慢車道，於該交叉路口處並
      可憑（見影印之相驗卷第五頁），於車禍發生當時，乙○○係駕駛自用小客車
      ，由台北縣泰山鄉○○路○段欲左轉入中山路二段七六五巷內，劉義郎係騎乘
      機車搭載上訴人由中山路二段往北直行，關於本件車禍發生之原因，乙○○雖
      辯稱：當時其車曾於路口等待左轉，待號誌轉換為紅燈後始行左轉，於左轉後
      係劉義郎闖越紅燈始撞擊其車右後側等情。惟查系爭車禍事故發生後，劉義郎
      騎乘之機車車頭朝向中山路二段七六五巷口，倒置於距離該巷口二至三公尺處
      ，固有警繪之現場圖附卷可憑，惟經劉義郎之女劉秋蘭委任之告訴代理人於相
      關刑案審理中質疑原事故現場圖繪製相對位置有誤，指稱：警員陳均佑所繪製
      之現場道路設置，汽車行駛之三線道與機車行駛之一線道同寬，依所繪機車倒
      置之位置狀似倒於機車車動線上，惟於事故發生後，劉義郎家屬即赴現場拍攝
      照片，可知劉義郎之機車應係倒於第三車道上，警員繪製之現場圖顯然有誤等
      語，並提出照片為證（附於相關刑案偵查卷、原審刑事Ａ卷九十一年九月二十
      三日刑事陳報狀），經原審比對卷附之警員所拍攝之現場照片（附於偵查卷）
      ，劉義郎機車倒地後，由警員以白漆描繪於地面之機車形狀，與道路設置相對
      位置比較結果，該機車之倒地位置應係靠近第三車道之行車動線上，進入中山
      路二段七六五巷之中心點位置，此有照片二幀在卷可證（附於相關刑案相驗卷
      ），可認該告訴代理人於相關刑案所陳為真實，因之事故調查報告表所附之事
      故現場圖，顯然與車禍發生時之現況不符，自應依現場所拍攝之照片為依據，
      以為憑斷。又本件二車之撞擊點為乙○○之小客車右後側、劉義郎機車之車頭
      位置，業據乙○○及證人即到場處理之警員陳均佑於相關刑案審理中證述無誤
      ，並有二車之車損照片附偵查卷為證（見偵查卷第二四三─二四五頁），因此
      參諸中山路七六五巷為一狹窄巷道，於進入該巷內，必當自該巷道之中心位置
      進入，則依上開現場機車之倒地位置及二車車損照片所示，顯然乙○○駕駛之
      小客車於進入中山路七六五巷前，有未達該交叉路口之中心處即行左轉，始會
      造成二車碰撞後，機車倒置於進入該巷之中心線處，則乙○○所辯：於中山路
      二段中心處左轉云云，顯非可採。乙○○雖復辯稱：其小客車於車禍當時，車
      身約五分之四進入中山路二段七六五巷內，始遭劉義郎機車撞擊云云，惟查，
      乙○○所駕駛之前揭小客車車身約四點五公尺，為其所自承，則依警繪之上揭
      道路交通事故調查報告表上所繪劉義郎機車倒地後，經丈量結果其機車車頭、
      前輪與七六五巷巷口之距離，分別為二點三公尺、二公尺，是衡情苟如乙○○
      所稱：其身車五分之四已進入七六五巷內等語為真，則經換算結果，其車身僅
      餘五分之一（約零點九公尺）仍未進入巷內，惟依警員所測量之機車位置，兩
      車應無相撞之可能，從而乙○○所辯：其車身已進入巷內五分之四等情，應非
      事實。綜合上述，本件車禍之發生應係乙○○左轉入七六五巷口，未達中心處
      即行左轉，並且於通過該中山路二段時，未讓直行之劉義郎所騎乘之機車先行
      ，而搶先通過，致使騎乘機車之劉義郎見狀未及閃避而發生擦撞所致，被上訴
      人乙○○辯稱其對本件之車禍發生並無過失云云，並不可採。
　　(二)上訴人右眼受傷與本件車禍有相當因果關係：
　　　1.證人巫由霜醫師九十三年八月十九日於本院證稱：上訴人是九十年一月二十
  　　　一日來治療，是因車禍來治療，當時甲○○右眼受傷，她說看不見，後頭部
    　　受傷，有巨大淤血腫，他右手也有挫傷，左臂部也有受挫傷。（法官：提示
      　九月二十一的病歷及二月一日的病歷上的內容，是否是你添加的？）因我們
        覺得他眼睛有問題，因我不是眼科的專業，所以我轉介他到其他眼科去看，
        這些眼科病歷是我加上去的。．．．眼科的病歷是在上訴人住院時我幫他加
        上去的。護理人員都是經醫生指示改的。（法官：你在刑庭之陳述是否正確
        ？）我在刑庭之證言無誤。（法官：為何在護理資料有塗改之情形？）因為
        他的傷勢是後面才發現的，我有跟護士說為何病患有這些傷勢都沒有記錄。
        （法官：出院病歷摘要右眼挫傷視力模糊是否是你寫的？）是我寫的。上訴
        人是因車禍受傷而住院的（見本院卷第一００─一０五頁）。
      2.按證人為不可代替之證據方法，如果確係在場見聞待證事實，而其證述又非
        虛偽者，即足採信。本件證人巫由霜醫師是上訴人九十年一月二十一日發生
        車禍時，第一時間搶救上訴人傷勢之主治醫師，與上訴人非親非故，不具利
        害關係，僅是單純之醫病關係，絕不可能冒刑事責任之風險而涉嫌偽造病歷
        等文書，證人巫由霜醫師其證言，即足採信。
　　　3.證人張善雄醫師九十一年十一月二十八日原審勘驗時證稱：（法官：江秀敬
　　　　的傷勢是否有可能是外力造成？）我有查過文獻，雖然不能排除外傷會造成
  　　　，．．．若是有外力造成，可能本身就有如此的症狀，經外力才會造成更嚴
    　　重的病變。張善雄醫師證言，並未排除本件外力造成更嚴重的病變。
　　　4.上訴人眼睛假如有「右眼葡萄瘤或黃斑部病變，並非急遽病變失明，因九十
　　　　年一月二十一日發生車禍之外力因素介入，致造成其現在失明之結果，應認
  　　　上訴人眼睛受傷失明與車禍間有相當因果關係。
　　　5.上訴人曾於八十六年及八十八年向國泰人壽保險公司投保平安保險，已在該
  　　　公司因上訴人右眼失明而已給付殘廢保險金一百十一萬元在案，有該公司匯
    　　款書在卷可考（本院卷第一一二─一二二頁），其於投保時，勢必經眼科之
      　檢查，始同意其投保，國泰保險公司既同意其投保顯見其當時並無眼疾。
　　(三)本件車禍之發生劉義郎與有過失，其與被上訴人乙○○過失比例為一：三，上
　　  訴人對就劉義郎之過失，應有過失相抵之適用：
      1.按汽車行駛至交岔路口，其左轉彎時，應距交岔路口三十公尺前顯示方向燈
        或手勢，行至交岔路口中心處左轉，且轉彎車輛應該直行車輛先行，道路交
        通安全規則第一百零二條第一項第四款、第六款定有明文，乙○○於駕車時
        自應注意上述規定，且依前揭道路交通事故調查報告表所載，本件車禍肇事
        時天候晴朗、日間自然光線、路面無缺陷、無障礙、視距良好，且於肇事當
        時，乙○○亦無不能注意之情事，竟疏於注意前開規定，未禮讓劉義郎騎乘
        之機車先行，貿然搶先左轉通過，致使劉義郎閃避不及而撞及乙○○所駕駛
        之汽車右後方，則乙○○顯有過失至明；惟按汽車（依道路交通安全規則第
        二條第一款、第三條第六款規定，機車係屬道路交通管理處罰條例及該條例
        第九十二條授權制定之道路交通安全規則所規定之「汽車」之一種）行駛時
        ，駕駛人應注意車前狀況，並隨時採取必要之安全措施，道路交通安全規則
        第九十四條第三項亦規定甚明。劉義郎於案發時與乙○○駕駛之小客車尚有
        一段距離，顯見劉義郎應能遇見乙○○所駕駛小客車之動態，且依車禍發生
        當時之天候、道路．．．等狀況與乙○○之條件相同，並無不能注意之情事
        ，劉義郎亦疏未注意上開規定，致煞閃不及撞擊乙○○駕駛之小客車，是乙
        ○○主張系爭車禍劉義郎與有過失，應認乙○○駕車不慎為本件車禍之肇事
        主因，應負四分之三之過失責任，劉義郎騎車亦有未當，為本件車禍之肇事
        次因，應負四分之一之過失責任。
　　　2.按「駕駛機車有過失致坐於後座之人被他人駕駛之車撞死者，後座之人係因
　　　　藉駕駛人載送而擴大其活動範圍，駕駛人為之駕駛機車，應認係後座之人之
  　　　使用人，原審類推適用民法第二百二十四條規定依同法第二百十七條第一項
    　　規定，減輕被上訴人之賠償金額，並無不合。」（最高法院七十四年台上字
      　第一一七０號判例參照），本件機車駕駛人劉義郎以機車後座附載上訴人，
        則劉義郎為上訴人之使用人，揆諸前揭判例意旨，上訴人就劉義郎之過失責
        任仍應負責，準此，被上訴人乙○○抗辯上訴人仍有過失相抵之適用，應屬
        可採。
　　(四)上訴人對技寶公司之請求權已罹於時效：
　　　按「因侵權行為所生之損害賠償請求權，自請求權人知有損害及賠償義務人時
  　　起，二年間不行使而消滅，自有侵權行為時起，逾十年者亦同。」，「時效完
      成後，債務人得拒絕給付。」，民法第一百九十七條、第一百四十四條第一項
      分別規定甚明。且依「關於侵權行為損害賠償請求權之消滅時效，應以請求權
      人實際知悉損害及賠償義務人時起算，非以知悉賠償義務人因侵權行為所構成
      之犯罪行為經檢察官起訴，或法院判決有罪為準。」（最高法院七十二年台上
      字第七三八號判例意旨參照），是請求權人若實際知悉損害及賠償義務人，即
      起算時效，並不以賠償義務人坦承該侵權行為之事實為必要，至該賠償義務人
      於刑事訴訟中所為之否認或抗辯，或法院依職權所調查之證據，亦僅供法院論
      罪科刑之參酌資料而已，不影響請求人原已知悉之事實。本件上訴人固以被上
      訴人乙○○係因執行職務駕車不慎致其受傷，而被上訴人技寶公司為乙○○之
      僱用人，因而依民法第一百八十八條第一項前段之規定，於九十二年八月十二
      日向原審法院遞送民事追加被告暨聲請調查證據狀（見原審卷第一０一頁），
      請求技寶公司應與乙○○就其損害連帶負賠償責任。經查，係爭車禍係發生於
      九十年一月二十一日，於相關刑案偵查期間，訴外人即劉義郎之繼承人劉秋蘭
      非但於告訴狀、補充告訴理由狀質疑乙○○涉嫌業務過失致死，更於九十年三
      月二日相關刑案偵查期日中以口頭向檢察官表示乙○○應負業務過失罪責，當
      日本件上訴人在場並於筆錄簽名（見相關刑案偵查卷九十年三月二日訊問筆錄
      ），已難諉為不知，又檢察官並據此於九十年三月十六日訊問期日傳訊證人即
      技寶公司實際負責人黃寶桂，其亦證稱「（問：被告（此指乙○○）是否在你
      工程行上班？）是，是在我的技寶工程有限公司工作（打掃垃圾），該公司是
      以我太太之名負責。」等語明確，當庭復經乙○○承認，上訴人於該偵查訊問
      期日亦在場，已現場親聞並於筆錄簽名，且表示庭後補陳意見（見相關刑案偵
      查卷九十年三月十六日訊問筆錄），雖上訴人主張「九十年三月十六日上訴人
      尚在車禍受傷就醫期間，實不能全程貫注傾聽注意證人黃寶桂之一言一行，又
      上訴人右眼當時視力因本件車禍之外力因素介入，致造成其視力嚴重模糊幾近
      失明，有異常人，已難看清偵查筆錄，故非明知另一賠償義務人為技寶公司，
      又技寶公司之法定代理人是何人，亦不知之，其設址何處，亦不知之，自不符
      合民法第一百九十七條第一項所謂「知」有損害及賠償義務人之知，係指明知
      而言，如上訴人因過失而不知技寶公司者，並不包括在內。」云云，此無非是
      飾卸之詞，不足採信。是均足認上訴人至遲於九十年三月十六日即知悉乙○○
      任職技寶公司，倘其主觀上認為本件有民法第一百八十八條第一項之適用存在
      ，亦應於二年內對技寶公司提起訴訟，其竟遲至九十三年一月十五日方對技寶
      公司追加起訴求償，業已罹於二年之請求時效，上訴人雖辯稱直至刑案一審判
      決認定乙○○係犯業務過失致死及傷害之行為時，其始知技寶公司為乙○○之
      僱用人等情，既與上揭事實不符，亦與前開判例意旨相悖，自無可採，技寶公
      司依據民法第一百四十四條第一項提出時效抗辯自屬可採，上訴人對技寶公司
      主張損害賠償，技寶公司自得拒絕給付。
　　(五)本件上訴人得請求之賠償金額：
　　　按「因故意或過失，不法侵害他人之權利者，負損害賠償責任。」，「不法侵
　　　害他人之身體或健康者，對於被害人因此喪失或減少勞動能力，或增加生活上
  　　之需要時，應負損害賠償責任。」，「不法侵害他人之身體、健康者，被害人
    　雖非財產上之損害，亦得請求賠償相當之金額。」，民法第一百八十四條第一
      項前段、第一百九十三條第一項、第一百九十五條第一項前段分別定有明文。
      被上訴人乙○○駕車不慎肇事致上訴人受有傷害，業如前所述，故上訴人請求
      其賠償損害，於法洵無不合，惟所請求之金額應否准許，茲分述如後：
      1.醫藥費部分：
      　上訴人主張其因車禍所生之醫療費用自付款合計十四萬一千五百二十一元，
        業據上訴人提出醫療費用收據十六紙為證（見原審附民卷第九─二一頁），
        被上訴人乙○○對其真正並不爭執，而上訴人眼睛受傷又與該車禍有相當因
        果關係，則上開金額為上訴人醫療費之支出，應可認定。
　　　2.工作損失及減少勞動能力部分：
　　　　上訴人主張其於系爭車禍發生前，幫人照顧小孩，每月所得二萬元，惟因系
　　　　爭車禍後，因右眼視力業已喪失，無法繼續為保母之工作，上訴人現年四十
  　　　六歲，離退休年限尚有十四年，則依前開規定，被上訴人乙○○應賠償上訴
    　　人喪失勞動力之損失二百四十九萬八千二百五十八元等情，惟為乙○○所否
      　認，以：上訴人並未舉證證明其確曾擔任保母，每月收入二萬元之證明，且
        上訴人眼傷非車禍導致，自無從為本件之請求等語為辯。經查，上訴人主張
        其擔任保母，每月收入二萬元等情，已據其提出由外人江雅惠出具之證明書
        一件為證（見附民卷第二十二頁），堪認為真實，查上訴人係四十四年二月
        二十日出生，於九十年一月二十一日發生本件車禍，離六十歲退休，尚可任
        職十四年，依霍夫曼計算法扣除中間利息，此十四年上訴人之工作損失為二
        百四十九萬八千二百五十八元（計算式：20000×12×10.00000000（霍夫曼
        係數）=0000000元），又上訴人已一目失明有前述診斷證明可鑑，依勞工保
        險殘廢給付標準表之標準認定其屬第八等級之殘廢等級，依此等級上訴人喪
        失勞動能力程度為六一．五二％，則上訴人減少勞動能力之損害額為一百五
        十三萬六千九百二十八元（計算式：0000000×61.52/100=0000000）。
      3.精神慰藉金部分：
      　本件上訴人主張因系爭車禍受傷嚴重，精神上因而受有重大刺激，故請求精
        神慰撫金一百萬元等情，惟為被上訴人所否認，以：其請求金額過高等語為
        辯。經查，上訴人因本件車禍受有後頭部挫傷溢血腫、疑腦震盪、右手肘部
        擦挫傷、左臀部挫傷、溢血腫右眼挫傷失明等傷害，身體及精神上自受有相
        當之痛苦，故上訴人請求賠償慰撫金，固非無據。惟關於請求之金額，本院
        審酌上訴人係四十四年二月二十日生，系爭車禍發生時四十五歲，國中畢業
        ，曾擔任保母，另為吉盛門窗行負責人，目前以桃園縣室內裝潢業職業工會
        會員投保勞工保險，業據其提出勞工保險卡、桃園縣政府函各一件（見原審
        卷第二二九頁至第二三０頁），因本件車禍身體受有後頭部挫傷溢血腫、疑
        腦震盪、右手肘部擦挫傷、左臀部挫傷、溢血腫等傷害，致其十五日無法工
        作而受有影響，目前右眼失明，其所受痛苦甚深；而乙○○係三十九年九月
        十八日生，系爭車禍發生時五十歲，國中畢業，曾任木工、水泥工，受僱於
        技寶公司，九十年、九十一年之收入分別為十五萬、三十六萬二千九百六十
        四元，亦有其所提之九十年、九十一年度扣繳憑單附卷可查（見同前卷第二
        三六頁），以及上訴人與乙○○之身分、社會地位、智識水準，及兩造其他
        實際狀況等一切情狀，認上訴人請求賠償精神慰撫金一百萬元，尚屬過高，
        應核減為五十萬元。
      綜上，本件上訴人所受之損害金額共二百十七萬八千四百四十九元（計算式：
　　　141521+0000000+500000 =0000000），依前述過失比例，被上訴人乙○○應負
  　　責之比例為四分之三，則其應賠償之金額為一百六十三萬三千八百三十七元（
      計算式：0000000×3/4=0000000）。
五、從而，上訴人本於侵權行為之法則，請求被上訴人乙○○給付一百六十三萬三千
    八百三十七元，及自乙○○收受起訴狀繕本送達之翌日即九十年八月三十一日起
    至清償日止，按週年利率百分之五計算之利息，於法有據，應予准許，除原審已
    判准給付七萬九千二百元本息部分，應予維持外，被上訴人乙○○應再給付上訴
    人一百五十五萬四千六百三十七元本息，上訴人認原判決此部分不當，聲明廢棄
    改判，為有理由，爰將原判決此部分廢棄改判如主文第二項所示。至於上訴人逾
    前開金額部分請求，並請求判命被上訴人技寶公司連帶給付部分，原審判決上訴
    人此部分敗訴，核無不合，上訴論旨，仍執陳詞，指摘原判決不當，聲明廢棄改
    判，為無理由，應予駁回上訴。
六、本件事證已臻明確，兩造其餘之攻防方法與判決結果不生影響無庸逐一論述，併
    此敘明。
七、據上論結，本件上訴為一部有理由、一部無理由，依民事訴訟法第四百四十九條
    、第四百五十條、第七十八條、第七十九條、第八十五條第一項但書，判決如主
    文。
中　　　華　　　民　　　國　　九十三　　年　　　十　　　月　　十九　　　日
                              民事第八庭
                                  審判長法  官　　鄭　三　源
                                        法  官    王　淇　梓
                                        法  官    郭　松　濤
正本係照原本作成。
兩造如不服本判決，應於收受送達後二十日內向本院提出上訴書狀，其未表明上訴理
由者，應於提出上訴後二十日內向本院補提理由書狀（均須按他造當事人之人數附繕
本）上訴時應提出委任律師或具有律師資格之人之委任狀；委任有律師資格者，另應
附具律師資格證書及釋明委任人與受任人有民事訴訟法第四百六十六條之一第一項但
書或第二項（詳附註）所定關係之釋明文書影本。
中　　　華　　　民　　　國　　九十三　　年　　　十　　　月　　二十一　　日
　　　　　　　　　　　　　　　　　　　　書記官　　方　素　珍
附註：
民事訴訟法第四百六十六條之一（第一項、第二項）：
對於第二審判決上訴，上訴人應委任律師為訴訟代理人。但上訴人或其他法定代理人
具有律師資格者，不在此限。
上訴人之配偶、三親等內之血親、二親等內之姻親，或上訴人為法人、中央或地方機
關時，其所屬專任人員具有律師資格並經法院認為適當者，亦得為第三審訴訟代理人
。
